臺灣高雄地方法院交通事件裁定　　　　 96年度交聲字第436號
原處分機關　高雄市政府
異　議　人
即受處分人　乙○○
上列異議人不服高雄市政府交通局民國96年5 月21日高市交裁字
第裁32-B00000000所為之處分（原處分：高市警交字第B0000000
0 號），聲明異議，本院裁定如下：
    主  文
原處分撤銷。
乙○○駕車行經有燈光號誌管制之交岔路口闖紅燈，處罰鍰新臺
幣壹仟捌佰元，並記違規點數參點；又違反處罰條例之行為，拒
絕停車接受稽查而逃逸，處罰鍰新臺幣參仟元，並記違規點數壹
點。
    理  由
一、異議意旨略以：異議人即受處分人乙○○於民國96年4 月18
    日下午5 時47分許，駕駛牌照號碼CJ9-312 號機車行駛於高
    雄市○○○路東向西方向至與重慶街交岔路口時，對向有來
    車欲左轉而先禮讓其通行，嗣九如二路燈號已轉換為紅燈，
    乃順著重慶街車潮左轉進入高雄市火車站後站，並無闖紅燈
    之情事，然遭當時在場值勤員警誤認直接闖越紅燈左轉而鳴
    笛攔檢，時異議人既自認無違規情事，雖聽聞鳴笛之聲，亦
    不認為係針對自己，故不以為意，乃事後竟遭警認異議人闖
    越紅燈後左轉，復認有不服取締稽查而逃逸之違規而製單舉
    發。惟異議人未闖越紅燈，亦無不服稽查而逃逸，已如上述
    ，本件開單舉發應有誤看之虞，且警員亦未舉出照片或監視
    錄影佐證，為此不服上開裁決，請求撤銷等語。
二、按汽車駕駛人，行經有燈光號誌管制之交岔路口闖紅燈者，
    處新臺幣1,800 元以上5,400 元以下罰鍰；又汽車駕駛人，
    駕駛汽車有違反本條例之行為，經交通勤務警察或依法令執
    行交通稽查任務人員制止時，不聽制止或拒絕停車接受稽查
    而逃逸者，除按各該條規定處罰外，處新臺幣3,000 元以上
    6,000 元以下罰鍰，道路交通管理處罰條例第53條第1 項及
    第60條第1 項分別定有明文。
三、本件異議人於上揭時、地，駕駛牌照號碼號CJ9-312 機車沿
    九如二路東向西行駛至重慶街有燈光號誌管制之交岔路口時
    ，違規闖越紅燈左轉進入高雄市後火車站前單行道，遭在該
    路口值勤員警當場發現，進而鳴笛示意停車接受稽查等情，
    業據證人即高雄市政府警察局三民第一分局警員詹益榮到庭
    證述在卷，並有其當庭提出該交岔路口之俯瞰地圖及高雄市
    政府警察局舉發違反道路交通管理事件通知單各1 紙可供佐
    證。異議人對其駕駛上開機車行至上開交岔路口並左轉駛入
    高雄市後火車站前單行道一情並未否認，惟辯稱並無違規闖
    紅燈，且無不服稽查而逃逸之行為等語，經查：
（一）本件舉發經過，依證人甲○○○○到庭具結證稱：「當時
      我擔任後火車站的交整勤務，還有違規舉發，當時我站在
      圖釘的位置（提出該交岔路口之俯瞰圖），而九如路已經
      紅燈大約1 、2 秒，但是有一輛機車從九如二路由東向西
      行駛到重慶街時左轉，他當時從我的左邊左轉重慶街的時
      候，而當時九如二路方向係紅燈，該機車闖紅燈就馬上左
      轉到後火車站，當時我有鳴笛攔檢，但是該車沒有停下就
      左轉到火車站的單行道後，就右轉到九如路方向離去」、
      「本來那時候的交通量就比較大，但是我看到的是該車就
      是直接左轉或是轉進後火車站，整個過程就是一瞬間，該
      車沒有停下，因為我攔停未果，所以才記下他的車牌號碼
      」、「（你所站立的位置，距離你最近的交岔路口的紅綠
      燈，大約多遠？）那個路口東西南北向均有紅綠燈，但我
      們大部分都是看該路口的西南方的紅綠燈，因為安全島就
      在該交岔路口的旁邊，我就站在該交岔路口旁，而且如果
      有爭議的話，我們通常不會攔停」、「當時我整個過程都
      有看到，我鳴笛攔檢的時候，他已經左轉進入重慶街，靠
      近我畫圖釘的位置，我吹警笛兩聲，並且有上前把手舉起
      ，站在安全島示意他停下，他距離我約2.8 公尺」、「而
      且我鳴笛的時候，該車後座的女性還有回頭看我。就是車
      子離開我的時候，該後座的女生有回頭看我」等語。而關
      於該交岔路口現場狀況及燈號設置情形，經本院到場勘驗
      結果，該員警所站立安全島位置距該交岔路口最近距離經
      丈量約1.7 公尺，有本院96年6 月26日勘驗筆錄在卷可稽
      ，而該安全島係位於後火車站單行道與九如二路之間，周
      遭空曠，尚無視線阻隔情況，亦經本院當場拍攝照片附卷
      可佐，與警員所稱發現異議人時之相對位置及距離約2.8
      公尺一情相合，舉發警員所述既有憑依，與異議人亦無怨
      隙，發現違規時與異議人相距甚近，並未發現有誤看之虞
      之情形。準此，異議人辯稱未闖紅燈云云，即無可採，
（二）另依異議人到庭陳稱「我當時沒有違規，也沒有聽到鳴笛
      ，我之前以為是另外的路口在攔停，而且我的女生朋友有
      聽到鳴笛，所以往回看，但是當時我認為我沒有違規，所
      以我以為不是針對我」等語，可見當時警員確有鳴笛攔停
      ，而異議人後載女性友人既聽聞警員鳴笛，並回頭觀看，
      則該女性友人知悉警員另有舉手示意攔停之情，自無疑義
      ，又如上所述，異議人與值勤警員當時相互位置距離甚近
      ，足認上情亦為異議人所明知。據此，異議人對於警員值
      勤攔停之舉，即有停車受檢之義務，縱其自認並無違規，
      仍不能依其主觀認定即恣意離去現場，其辯稱不知警察鳴
      笛攔檢云云，亦無可採。
（三）異議人雖另辯稱本件無其他客觀照片或影像證據可供佐證
      ，不能遽為認定等語。然按交通違規偶發於瞬間，難以期
      待所有違規情事均能拍照或錄影存證。參以道路交通管理
      處罰條例之立法目的係「為加強道路交通管理，維護交通
      秩序，確保交通安全」（道路交通管理處罰條例第1 條參
      照），除有不能或不宜之情形，允許警員值勤時就違規闖
      紅燈當場攔截製單舉發（道路交通管理處罰條例第7 條之
      2 第1 項第1 款參照），是如認必有取得其他證據，始能
      對違規道路使用人攔停舉發，顯難達成上開立法目的，不
      符立法本意。且本件舉發警員本身即為證人，亦為證據方
      法之一種，其既已到庭具結證述，且依其所述情節，佐以
      現場客觀外在狀態綜合觀察，尚無矛盾或瑕疵之處，與本
      院勘驗結果亦稱相合，是其證言即有相當之證明力，不能
      以其為舉發員警，或未拍照、錄影存證，即遽認證據不足
      。
（四）至於異議人違規現場經本院到場勘驗，固發現有監視錄影
      設備，然該錄影設備係該處「驛站食堂」所設置，並非高
      雄市政府所有，且經本院函調當日監視影像結果，因影帶
      僅保存一星期致無從調閱，有高雄市政府三民第一分局函
      文1 紙在卷可參，本件雖無現場監視影像供參，惟依上開
      證據，仍無礙於本件事實之審認，附此敘明。
四、綜上所述，本件異議人為汽（機）車駕駛人，行經有燈光號
    誌管制之交岔路口闖紅燈，且經警攔檢拒絕停車接受稽查而
    逃逸之事實，事證已明，原處分機關依道路交通管理處罰條
    例第53條第1 項及第60條第1 項之規定各予以裁處罰鍰，固
    屬正確。然按汽車駕駛人，違反同條例第60條第1 項及第53
    條之規定者，除依原條款處罰鍰外，並應各予以記違規點數
    3 點及1 點，道路交通管理處罰條例第63條第1 項第3 款、
    第1 款分別定有明文。原處分機關認本件異議人係違反同條
    例第53條第1 項及第60條第1 項之規定，除處上開罰鍰外，
    另併予記違規點數3 點，惟漏依第63條第1 項第1 款之規定
    併記違規點數1 點，於法自有未合，且上開記點之處罰，係
    屬強制規定，無從減免。是異議人之異議雖無理由，惟原處
    分既有上開瑕疵，仍屬無可維持，自應撤銷原處分，並仍以
    受處分人有違反道路交通管理處罰條例第53條第1 項及第60
    條第1 項之行為，依同條例第63條第1 項第3 款、第1 款及
    違反道路交通管理事件統一裁罰基準及處理細則所訂之違反
    道路交通管理事件統一裁罰基準表等規定，裁處異議人如主
    文第2 項所示之罰鍰，並記違規點數3 點及1 點，以資適法
    。
五、據上論斷，應依道路交通案件處理法第第20條，道路交通管
    理處罰條例第53條第1 項、第60條第1 項、第63條第1 項第
    1、3款，裁定如主文。
中　　華　　民　　國　　96　　年　　10　　月　　8 　　日
                  交通法庭    法　官  李嘉益
以上正本證明與原本無異。
如不服本裁定，應於收受送達後5 日內向本院提出抗告狀。
中　　華　　民　　國　　96　　年　　10　　月　　8 　　日
　　　　　　　　　　　　　　　書記官  郭南宏
